【裁判字號】    98,上訴,2466
【裁判日期】    980715
【裁判案由】    違反槍砲彈藥刀械管制條例
【裁判全文】
臺灣高等法院刑事判決                98年度上訴字第2466號
上  訴  人  臺灣士林地方法院檢察署檢察官
上  訴  人
即  被  告  甲○○
選任辯護人  蔡文燦律師
            趙立偉律師
            楊一帆律師
上列上訴人因違反槍砲彈藥刀械管制條例案件，不服臺灣士林地
方法院98年度訴字第14號，中華民國98年4月15日第一審判決（
起訴案號：臺灣士林地方法院檢察署97年度偵字第13412號），
提起上訴，本院判決如下：
    主  文
原判決撤銷。
甲○○未經許可，持有空氣槍，累犯，處有期徒刑壹年柒月，併
科罰金新臺幣伍萬元，罰金如易服勞役以新臺幣壹仟元折算壹日
。扣案之空氣槍壹枝（槍枝管制編號：0000000000）、瓦斯鋼瓶
拾捌瓶、裝填鋼彈用子彈型彈匣貳拾顆及鋼珠壹包共柒佰參拾貳
顆均沒收。
    事  實
一、甲○○曾於民國95年間因犯違反毒品危害防制條例案件，經
    原審法院以95年度易字第1401號判處有期徒刑6月確定，甫
    於96年3月8日易科罰金執行完畢。猶不知悔改，明知具有殺
    傷力之空氣槍係槍砲彈藥刀械管制條例管制之物品，未經許
    可，不得無故持有，竟基於持有前揭列管物品之犯意，於97
    年7月間某日，在不詳處所（起訴書誤為臺北市○○路西門
    町萬年大樓某模型店）向真實年籍姓名不詳之人，以新臺幣
    （下同）18,000元之價格（起訴書誤為9,000元），購得具
    殺傷力空氣槍1枝、供作發射動力之瓦斯鋼瓶18瓶、可供上
    述空氣槍發射用之裝填鋼彈用子彈型彈匣（原審漏載為彈匣
    ，應予以更正；下稱鋼珠彈匣）20顆及鋼珠1包共732顆（均
    非屬管制之彈藥）等物品後，將上開物品藏在其所經營址設
    臺北縣汐止市○○路○段381號之「上元汽車商行」內，未經
    許可而持有之。嗣於97年10月6日下午5時許，為警持台灣士
    林地方法院核發之搜索票在上址實施搜索，甲○○於搜索之
    際，主動告知員警持有具殺傷力之空氣槍1枝，向員警自首
    並報繳該槍械，始查悉上情。並扣得具殺傷力玩具空氣槍1
    枝及甲○○所有供前述空氣槍使用之瓦斯鋼瓶18瓶、鋼珠彈
    匣20顆及鋼珠1包共732顆。
二、案經基隆市警察局第三分局報請臺灣士林地方法院檢察署檢
    察官偵查起訴。
    理  由
壹、程序部分：
    按傳聞法則之重要理論依據，在於傳聞證據未經當事人之反
    對詰問予以核實，乃予排斥，惟若當事人已放棄對原供述人
    之反對詰問權，於法院審判時表明同意該等傳聞證據可作為
    證據，基於證據資料愈豐富，愈有助於真實發現之理念，並
    貫徹刑事訴訟法修法加重當事人進行主義之精神，確認當事
    人對於證據能力有處分權之制度，傳聞證據經當事人同意作
    為證據，法院認為適當者，亦得為證據。另當事人於調查證
    據時，對於傳聞證據表示「沒有意見」、「對於證據調查無
    意見」，而未於言詞辯論終結前聲明異議，應視為已有將該
    等傳聞證據採為證據之同意，此刑事訴訟法第159條之5定有
    明文。是以下所引證據，經本院當庭提示，檢察官、上訴人
    即被告與其辯護人均無意見，且未於言詞辯論終結前聲明異
    議，本院審酌該等證據作成之情況，認為適於為本件認定事
    實之依據，依刑事訴訟法第159條之5第2項規定，應具有證
    據能力，該得採為證據，合先說明。
貳、實體方面：
一、訊據被告甲○○對於上開犯罪事實均坦承不諱，並有搜索票
    、搜索扣押筆錄、扣押物品收據、扣押物品目錄表各1份、
    現場及扣案證物照片數張在卷可稽（見偵查卷第14至22頁）
    ，復有上開扣案之空氣槍1枝、瓦斯鋼瓶18瓶、鋼珠彈匣20
    顆及可供上述長槍發射用之鋼珠1包共732顆可資佐證，堪認
    無訛。又該扣案之空氣槍、氣體鋼瓶、鋼珠彈匣及鋼珠，經
    送請內政部警政署刑事警察局鑑定結果認為：送鑑之空氣槍
    1枝係氣體動力式槍枝，以小型高壓氣體鋼瓶內氣體為發射
    動力；送鑑之氣體鋼瓶18瓶，認均係小型高壓氣體鋼瓶；送
    鑑之鋼珠1包，認均係金屬彈丸；送鑑之鋼珠彈匣20個，認
    均係非制式金屬彈殼，有內政部警政署刑事警察局97年11月
    14日刑鑑字第0970154733號槍彈鑑定書1份暨照片8張在卷足
    憑（見偵查卷第41至44頁），而殺傷力的標準為在最具威力
    的適當距離，以彈丸可穿入人體皮肉層之動能為基準，查扣
    案之槍枝，經送內政部警政署刑事警察局檢視，雖塑膠槍托
    斷裂，惟不影響槍枝擊發功能，且實際裝填金屬彈丸（直徑
    為6.0mm、重量0.88 g）試射3次之結果，測得最大發射速度
    為138公尺/秒，計算其動能為8.3焦耳，換算其單位面積動
    能為29焦耳/平方公分，亦有該局上開槍彈鑑定書在卷可參
    ；觀諸前開鑑定書檢附有關殺傷力之相關數據所載：依日
    本科學警察之研究結果，彈丸面積動能達20焦耳／平方公分
    則足以穿入人體皮肉層。內政部警政署刑事警察局對活豬
    作射擊測試結果，彈丸單位面積動能達24焦耳/平方公分，
    則足以穿入豬隻皮肉層。美國軍醫總署定義：彈丸撞擊動
    能達58呎磅（約為78.6焦耳），則足以使人喪失戰鬥能力。
    由此足認扣案槍枝確具有殺傷力，為槍砲彈藥刀械管制條例
    第4條第1項第1款所規定之槍砲。而扣案瓦斯鋼瓶、鋼珠及
    鋼珠彈匣，均供扣案空氣槍使用，亦堪認定。本案事證明確
    ，被告犯行堪以認定，應依法論科。
二、自首之判斷：刑法第62條之所謂發覺，係指有偵查犯罪職權
    之公務員已知悉犯罪事實與犯罪之人而言，而所謂知悉，固
    不以確知其為犯罪之人為必要，但必其犯罪事實，確實存在
    ，且為該管公務員所確知，始屬相當。如犯罪事實並不存在
    而懷疑其已發生，或雖已發生，而為該管公務員所不知，僅
    係推測其已發生而與事實巧合，均與已發覺之情形有別（最
    高法院75年台上字第1634號判例）。經查：證人即當日執行
    搜索之員警乙○○於本院審理時結證稱：當天是要搜索有關
    毒品的相關證物，結果沒有發現毒品之相關證物，在前往搜
    索之前，並不知悉現場有空氣槍，發現空氣槍是因為我們在
    搜索被告的辦公室時，被告在辦公室門後有個釣竿袋，我們
    有問被告裡面為何物，被告說裡面是一把空氣槍，是他的，
    在被告未說扣案之空氣槍是他的之前，我不知道該空氣槍是
    他的云云（見本院98年7月8日審判程序筆錄第3頁、第4頁）
    。足見，員警乙○○查獲本件扣案之空氣槍，係因執行搜索
    有關毒品的相關證物時，經由被告所告知而知悉，在查獲扣
    案之空氣槍前，執行員警並不知道被告持有空氣槍，從而，
    被告持有扣案之空氣槍之事實，既不為員警所確知，且被告
    主動供稱空氣槍係其所有，揆諸前揭要旨，被告之行為符合
    自首之要件，對於未發覺之罪自首而受裁判者，減輕其刑。
    而槍砲彈藥刀械管制條例第18條第1項有對於「犯本條例之
    罪自首，並報繳其持有之全部槍砲、彈藥、刀械者，減輕或
    免除其刑。」之特別規定，上訴人自首持有空氣槍，則其所
    為，自屬符合本條例規定自首之特別規定要件，自應依該特
    別規定減輕其刑。
三、刑法第59條判斷：
  (一)刑事審判旨在實現刑罰權之分配的正義，法院對有罪被告之
    科刑，應符合罪刑相當之原則，使輕重得宜，罰當其罪，以
    契合社會之法律感情，此所以刑法第57條明定科刑時應審酌
    一切情狀，尤應注意該條所列10款事項以為科刑輕重之標準
    ，並於同法第59條賦予法院 (法官)以裁量權，如認「犯罪
    之情狀可憫恕者，得酌量減輕其刑」。因之科刑時，原即應
    依刑法第57條規定審酌一切情狀，尤應注意該條各款所列事
    項，以為量刑標準。刑法第59條所謂「犯罪之情狀可憫恕」
    ，自係指審判者審酌第57條各款所列事項以及其他一切與犯
    罪有關之情狀之結果，認其犯罪足堪憫恕者而言。其審認乃
    出於審判者主觀判斷，而該主觀之判斷，並非漫無限制，仍
    須具有客觀妥當性。然此裁判上之酌減，屬法院於職權範圍
    內得為酌定之事項，除其裁量權之行使，明顯違反比例原則
    外，不得任意指為違法（參照最高法院86年度台上字第5313
    號、93年台上字第1159號刑事判決意旨）。
  (二)依目前實務上見解，刑法第59條係關於裁判上減輕之規定，
    必於審酌一切之犯罪情狀，在客觀上足以引起一般同情，認
    為縱予宣告法定最低刑度猶嫌過重者，始有其適用，此有最
    高法院38年台上字第16號、45年台上字第1165號、51年台上
    字第899號判例等可資參照。而最高法院45年台上字第1165
    號判例以：「刑法第59條之酌量減輕其刑，必須犯罪另有特
    殊之原因與環境等等，在客觀上足以引起一般同情，認為即
    予宣告法定低度刑期猶嫌過重者，始有其適用。」、最高法
    院28年上字第1064號判例以：「刑法上之酌量減輕，必於犯
    罪之情狀可憫恕時，始得為之，為刑法第59條所明定，至情
    節輕微僅可為法定刑內從輕科刑之標準，不得據為酌量減輕
    之理由」。
  (三)本案被告持有槍械，係用以驅趕射擊野狗，然驅趕野狗非僅
    以空氣槍射擊一途，況被告明知具有殺傷力之槍枝為法律所
    管制，仍任意購入扣案具殺傷力之空氣槍1支而持有之，其
    行為助長管制槍枝之流通，對於他人之生命、身體安全及整
    體社會治安危害非輕，未見有何犯罪之特殊原因與環境等，
    並在客觀上足以引起一般同情，衡情難認有何情堪憫恕之情
    狀，自與刑法第59條酌減其刑之要件不合，無從援引上開規
    定以減輕其刑。縱如被告所言其持有空氣槍目的僅在射擊野
    狗，惟被告犯罪之目的或動機均屬刑法第57條審酌之範疇，
    至辯護人以槍枝槍托斷裂，不致造成重大危害等語，亦屬刑
    法第57條審酌之範疇，僅可為法定刑內科刑之標準，不得作
    為刑法第59條酌量減輕之理由。綜上，被告應無刑法第59
    條之適用至明。
四、本件扣案之1枝空氣槍，屬槍砲彈藥刀械管制條例第4條第1
    項第1款所稱之槍砲，被告未經許可而持有，核其所為，係
    犯槍砲彈藥刀械管制條例第8條第4項之未經許可，持有空氣
    槍罪。又被告前因施用毒品案件，經判處有期徒刑確定及易
    科罰金執行完畢等詳情如事實欄所載，有本院被告前案紀錄
    表1份在卷可按，其係於受有期徒刑之執行完畢後，5年內故
    意再犯本件有期徒刑以上之罪，為累犯，應依刑法第47條第
    1項之規定，加重其刑。又被告之行為符合自首之要件，爰
    依槍砲彈藥刀械管制條例第18條第1項之特別規定，減輕其
    刑，並依法先加後減。
五、原審經審理結果，為被告論罪科刑之判決，固非無見。惟查
    ：(一)原審未審酌被告符合自首減刑要件，詳見前述，尚有未
    洽。(二)原審認被告有刑法第59條之適用，經本院審酌，被告
    尚無該條之適用，詳見前述，原審認定亦有未妥。檢察官上
    訴意旨以原審認被告有刑法第59條之適用，顯有違誤云云，
    為有理由，被告上訴意旨，認其所為符合自首之要件及刑法
    第59條之適用，原審量刑過重云云，除主張自首部分外，其
    餘上訴並無理由，惟原判決既有上揭之可議，仍屬無可維持
    ，自應由本院將原判決予以撤銷改判。爰審酌被告持有扣案
    之空氣槍犯罪情節雖輕，然仍對不特定大眾之生命、身體安
    全構成威脅，幸被告未持之另犯他罪，及其持有槍枝僅1枝
    ，且於犯罪後自首坦承犯行，犯後態度尚稱良好，尚知悔悟
    ，及其智識程度、累犯等一切情狀，量處如主文第二項所示
    之刑，併科罰金部分並諭知易服勞役之折算標準。扣案之空
    氣槍1枝，屬違禁物，應依刑法第38條第1項第1款規定宣告
    沒收。至扣案之瓦斯鋼瓶18瓶、鋼珠彈匣20顆及可供上述空
    氣發射用之鋼珠1包共732顆，係被告所有、供上開空氣槍使
    用之物，業據被告於原審審理時供明無誤（見原審卷第39頁
    ），爰依刑法第38條第1項第2款規定宣告沒收。
據上論斷，應依刑事訴訟法第369條第1項前段、第364條、第299
1項前段，槍砲彈藥刀械管制條例第8條第4項、第18條第1項前段
，刑法第11條前段、第47條第1項、第42條第3項前段、第38條第
1項第1款、第2款，判決如主文。
本案經檢察官沈世箴到庭執行職務。
中    華    民    國    98    年    7    月    15    日
                  刑事第八庭  審判長法  官  鄭文肅
                                    法  官  郭豫珍
                                    法  官  劉嶽承
以上正本證明與原本無異。
如不服本判決，應於收受送達後10日內向本院提出上訴書狀，其
未敘述上訴之理由者並得於提起上訴後10日內向本院補提理由書
（均須按他造當事人之人數附繕本）「切勿逕送上級法院」。
                                    書記官  何仁崴
中    華    民    國    98    年    7     月    15    日
附錄：本案論罪科刑法條全文
槍砲彈藥刀械管制條例第8條第4項
未經許可，製造、販賣或運輸鋼筆槍、瓦斯槍、麻醉槍、獵槍、
空氣槍或第4條第1項第1款所定其他可發射金屬或子彈具有殺傷
力之各式槍砲者，處無期徒刑或5年以上有期徒刑，併科新臺幣1
千萬元以下罰金。
未經許可，轉讓、出租或出借前項所列槍枝者，處 5 年以上有期
徒刑，併科新臺幣 1 千萬元以下罰金。
意圖供自己或他人犯罪之用，而犯前二項之罪者，處無期徒刑或
 7 年以上有期徒刑，併科新臺幣 1 千萬元以下罰金。
未經許可，持有、寄藏或意圖販賣而陳列第 1 項所列槍枝者，處
 3年以上10年以下有期徒刑，併科新臺幣700萬元以下罰金。
第 1 項至第 3 項之未遂犯罰之。


司法院資訊處製作；財團法人民間司法改革基金會備份。
